臺灣高雄地方法院民事裁定　　　　　　　　111年度司字第2號
聲　請　人　財政部高雄國稅局

法定代理人　蔡碧珍　


相　對　人　阿肯迪亞數位科技股份有限公司


法定代理人　
即 清 算人　王安石　
上列聲請人聲請解任、選派相對人清算人事件，本院裁定如下：
    主  文
阿肯迪亞數位科技股份有限公司之清算人王安石應予解任。
選派魏緒孟律師（事務所設於高雄市○○區○○○路○○○號○
○樓之○）為阿肯迪亞數位科技股份有限公司之清算人。
聲請程序費用新臺幣壹仟元由阿肯迪亞數位科技股份有限公司負
擔。
    理  由
一、聲請意旨略以：相對人於民國91至94年度及96年度滯欠營利
    事業所得稅、營業稅罰鍰合計新臺幣（下同） 102,188,353
    元，其中93年度營業稅及94年度營利事業所得稅欠稅案，繫
    屬法務部行政執行署高雄分署（下稱高雄分署）執行中，案
    經高雄分署以110 年10月4 日雄執丁110 年營稅執專字第00
    000000號命令通知相對人之清算人王安石（原名王宗貞）至
    該署報告財產狀況，王安石無正當理由不到場，且查得王安
    石已遷出國外，恐無法執行清算人職務，遂命聲請人查報有
    無重新選任清算人之必要。又相對人經高雄市政府以96年 2
    月14日高市府建二公字第09613002050 號函廢止公司登記，
    王安石亦於96年11月26日聲報就任清算人，並經本院以97年
    2 月20日雄院高民陽96審司187 字第7457號通知准予備查。
    而相對人於勞工退休準備金專戶尚有剩餘款704,245 元，惟
    王安石已遷出國外，且自107 年6 月7 日出境迄今無入境資
    料，難以期待其執行勞退金剩餘款領回等清算程序，實有礙
    後續本執行事件之效益。綜上，為利相對人進行清算事務，
    並維護租稅債權，聲請本院解任相對人清算人王安石之職務
    ，另經洽詢魏緒孟律師表達同意擔任相對人清算人之意願，
    爰聲請選派魏緒孟律師擔任相對人之清算人等語。
二、按解散之公司除因合併、分割或破產而解散外，應行清算；
    公司經中央主管機關撤銷或廢止登記者，應行清算，公司法
    第24條、第26條之1 準用同法第24條定有明文。又股份有限
    公司之清算，以董事為清算人，但公司法或公司章程另有規
    定或股東會另選清算人時，不在此限；不能依前開規定定清
    算人時，法院得因利害關係人之聲請，選派清算人，公司法
    第322 條亦有明定。公司解散後，即須清算其財產，俾資結
    束，以保護股東及債權人利益，此有賴公司清算人克盡職責
    依法定程序辦理相關清算事務；若清算人怠忽職責，遲未履
    行清算職務，實有礙債權人依法行使權利。又按法人之清算
    人，法院認為有必要時，得解除其任務，民法第39條定有明
    文。又法人之清算程序，除本通則有規定外，準用股份有限
    公司清算之規定，民法第41條亦有規定。對照公司法第82條
    前段關於無限公司清算人解任之規定：「法院因利害關係人
    之聲請，認為必要時，得將清算人解任」；及公司法第323
    條第2 項規定：「法院因監察人或繼續1 年以上持有已發行
    股份總數百分之3 以上股份股東之聲請，得將清算人解任」
    ；暨公司法第334 條股份有限公司之清算，並無準用同法第
    82條關於無限公司之清算人得由利害關係人聲請解任之規定
    ，顯見民法第39條所定有關法人清算人之解任，應由法院依
    職權為之（依民法第42條規定，法人之清算，法院得隨時為
    監督上必要之檢查及處分），法人之主管機關或其利害關係
    人並無聲請法院解任清算人之聲請權（臺灣高等法院96年度
    非抗字第49號裁定可資參照）。故法律未賦與利害關係人解
    任股份有限公司清算人之聲請權，倘利害關係人或經選派之
    清算人聲請解任清算職務者，應解為促請法院職權之發動，
    仍應由法院依職權審酌，如認有必要時，即得解除選派清算
    人之任務。是以，為使公司清算事務早日結束，以保護股東
    及債權人利益，法院自得本於監督權為適當之處理，聲請人
    聲請解任王安石為相對人之清算人職務，本院應依職權審酌
    有無解任之必要，先予敘明。
三、依公司法第334 條準用同法第84條規定，了結現務、收取債
    權、清償債務、分派盈餘或虧損、分派賸餘財產乃為清算人
    之職務，而依同法第23條第1 項、第324 條準用第193 條第
    1 項之規定，清算人負有恪遵法令忠實執行其清算職務之義
    務。再依同法第334 條準用第87條第3 項規定，股份有限公
    司之清算，原則上應於6 個月內完結。準此，相對人既遭高
    雄市政府廢止登記，且聲報王安石就任清算人，經本院於97
    年2 月18日准予備查，迄未聲報清算完結（見卷第27、29、
    34、47至49頁），其即應依法行清算程序，並忠實執行清算
    人職務。惟高雄分署通知王安石應於110 年10月30日親至該
    署據實報告財產狀況，王安石無正當理由不到場，又查王安
    石業已於109 年7 月7 日遷出國外，其自107 年6 月7 日出
    境後即未再入境等情，有高雄分署之未到分署報告財產筆錄
    、送達證書、高雄分署命令、高雄分署110 年11月11日雄執
    丁110 年營稅執專字第00062352號函、入出境資料查詢結果
    影本（見卷第19至25、61頁）、本院所查詢王安石之個人基
    本資料等在卷可參，足見王安石確實未積極檢查公司財產、
    造具表冊、清償債務辦理清算程序，顯未積極執行了結相對
    人現務及清償債務之清算人職務。另參以本院於97年2 月18
    日准予備查王安石就任相對人之清算人，迄今已逾13年，仍
    未完成相對人之清算程序，復已遷出國外、數年未入境，堪
    認其已無繼續擔任相對人清算人之意願，如繼續由其擔任清
    算人，恐不利於清算事務之進行，爰由本院依職權解任其清
    算人之任務，以利辦理後續清算事務。
四、又相對人尚未清算完結，而王安石之清算人職務經本院解任
    後，已無法依公司法第322 條第1 項規定定相對人之清算人
    ，是聲請人以利害關係人身分依同法第2 項聲請本院另行選
    派清算人進行清算，亦有理由。爰審酌本件選派清算人之實
    益，在於檢查公司財產情形、造具財務報表及財產目錄，送
    監察人審查及股東會承認，並催告申報債權、清償債務，以
    了結公司現務，保障債權人及股東權益，以具法律或會計專
    業之人擔任較為適宜，又聲請人推薦之魏緒孟律師已陳明有
    意願擔任，業據其提出願任清算人同意書（見卷第63頁），
    且其律師事務所位在高雄市，處理相對人之清算事務應屬便
    利，亦無非訟事件法第176 條不得選派為清算人之情事，堪
    認選派魏緒孟律師擔任相對人之清算人應屬妥適，爰選派其
    為相對人之清算人。
五、依非訟事件法第24條第1 項、第175 條第3 項，裁定如主文
    。
中    華    民    國   111    年    1     月    13    日
                    民事第五庭法  官  鄭靜筠
以上正本係照原本作成。
本裁定不得聲明不服。
中    華    民    國   111    年    1     月    13    日
                              書記官  李方云